【裁判字號】    91,交上易,2045
【裁判日期】    920129
【裁判案由】    過失傷害
【裁判全文】
台灣高等法院台中分院刑事判決                九十一年度交上易字第二四五號
    上  訴  人  台灣台中地方法院檢察署檢察官
    上  訴  人
    即  被  告  乙○○  男  二.
    選任辯護人  鄭雪櫻  律師
右上訴人因被告過失傷害案件，不服臺灣台中地方法院九十一年度交易字第二十五號
中華民國九十一年十月十一日第一審判決（起訴案號：臺灣台中地方法院檢察署九十
年度偵字第一四二七０號），提起上訴，本院判決如左：
      主  文
原判決撤銷。
乙○○因過失傷害人致重傷，處有期徒刑捌月。緩刑參年。
      事  實
一、乙○○於民國九十年六月十六日十四時許，駕駛車牌號碼ＯＹ─９０５０號自用
    小客車，沿臺中縣神岡鄉○○路，由豐原往神岡方向行駛，行經臺中縣神岡鄉○
    ○路八九六號前（即三０二檳榔店對面）時，原應注意行車速度不得超過當地速
    限六十公里及汽車行駛時，駕駛人應注意車前狀況，並隨時採取必要之安全措施
    ，而依當時日間天氣晴朗、路面無缺陷亦無障礙物，並無不能注意之情形，竟疏
    於注意及此，以超過六十公里之速度行駛於快車道，為超越前車未注意車前狀況
    ，將ＯＹ─９０５０號自用小客車轉往右方慢車道，適有劉憶騎乘腳踏車沿臺
    中縣神岡鄉○○路，由神岡往豐原方向，逆向行駛於中山路慢車道，乙○○所駕
    駛前開車輛之右前方正面撞及劉靜憶所騎乘腳踏車之前方，劉憶因而受有頭部
    外傷併左側硬腦膜下血腫、頭部、臉部以及前胸多處撕裂傷、右側遠端橈骨骨折
    等傷害，導致劉靜憶意識不清、記憶力極差、右側肢體縮變型，生活無法完全自
    理之重傷害。乙○○繼又將自用小客車轉往左方，再撞及機車騎士林秋煌，致林
    秋煌倒地受傷（未據提出告訴）。乙○○於肇事後犯罪被發覺前，以00000
    00000號行動電話撥打一一０報警，自首而接受裁判。
二、案經劉憶之父丙○○訴由臺中縣警察局豐原分局報請臺灣臺中地方法院檢察署
    檢察官偵查起訴。
      理  由
一、訊據被告乙○○坦承於右揭時地駕駛上開車輛撞及劉憶致其受有重傷之事實，
    雖矢口否認有何過失，辯稱：當時是前方汽車忽然緊急煞車，伊為避免追撞，才
    緊急將車開入慢車道避難而導致碰撞逆向行駛之被害人劉憶所騎乘之腳踏車云
云，
二、本院查：
  (一)被告確於右揭時、地駕駛上開小客車撞及劉憶及林秋煌所騎駛機車，致劉憶
    受有上開傷害之事實，業據被告自白不諱，核與被害人林秋煌於警訊及現場目擊
    證人張水木、丁○○於警訊所證情節相符，並有道路交通事故調查報告表、沙鹿
    童綜合醫院梧棲分院診斷證明書二紙、照片二十六幀附卷可稽。而被害人劉憶
    自九十年六月十六日因本件車禍受傷送沙鹿童綜合醫院治療後，至九十年十一月
    二十日為止，仍有右上眼皮及額頭部份植皮後，眼皮無法完全覆蓋之處，需再次
    手術矯治，劉憶意識仍未完全清楚，情緒控制不佳，且記憶力極差，右側肢體
    縮變型，生活起居全需他人協助完成，仍在復建治療中，惟就其目前狀況，日後
    亦不可能完全恢復正常等情，有童綜合醫院九十年十一月二十日（９０）童醫字
    第五二八號函附卷為憑，另依卷附九十一年十二月十七日之診斷証明書影本所載
    ，被害人目前仍右側肢體偏癱，日常生活無法完全自理，須依他人照護等情，足
    證被害人劉憶確實因本件車禍受有重大難治之傷害。
  (二)被告雖辯稱：因案發前，行駛於其前方之不詳車輛緊急剎車，伊為避免追撞始將
    車開入慢車道致發生本件車禍云云，然查：I被害人林秋煌於九十年七月十三日
    警訊時指稱：「．．由乙○○駕駛，從右側超車，撞到逆向行駛自行車後，自行
    車飛起來，勾到我衣服，自小客又撞到我的機車後方．．」「我只知道是從右側
    超車，車速很快」等語。II現場目擊證人張水木於九十年七月六日警訊時證稱：
    伊當時開車經過車禍現場，看見對向車道上被告駕駛小客車快速於右側超車，因
    發現路旁同向機車行駛，基於好奇心，即以後照鏡觀看該機車騎士如何應變，突
    然看見小客車撞擊逆向行駛之自行車，被害人身體飛了起來掉落路面，該車又追
    撞機車騎士，伊即停車迴轉，並以行動電話打一一九通知救護車。該車速度應有
    八十公里左右等語。另一現場目擊證人丁○○於警訊時亦證稱：伊當時駕車行駛
    在被告所駕駛小客車之後方，被告以時速七十至八十公里速度行駛，未打方向燈
    即往右方行駛，撞及腳踏車後，又向左移，再撞到機車，腳踏車騎士彈到車上，
    滾至車廂後落地。腳踏車係逆向行駛，伊停車，將機車騎士扶到路邊通知第二部
    救護車到場等語。III就證據之憑信性觀之，被害人林秋煌未對被告提出傷害告訴
    ，其純為本件車禍被害人。至現場證人均因偶然因素，目擊事發經過且見義勇為
    協助救護，其與被告及被害人等均無任何利害關係，是彼等上開供述內容，信用
    性自高於有重大利害關係之被告。Ⅳ依前開調查表之現場圖及現場相片所示，並
    無任何剎車痕跡，被告所辯有不明車輛突然剎車云云亦乏佐證。而現場圖及相片
    所示，被告駕駛車輛於肇事後，其左後輪係壓在慢車道分向線上之事實，不足以
    證明被告無為超車而進入慢車道之事實。Ⅴ綜合上述，被告以超過當地速限六十
    公里之速度，未注意車前狀況，貿然駛入慢車道行駛應可認定。
  (三)按行車速度無標誌、標線者，在郊外道路時速不得超過六十公里，又，汽車行駛
    時，駕駛人應注意車前狀況，並隨時採取必要之安全措施。道路交通安全規則第
    九十三條第一項第一款、九十四條第三項定有明文。被告駕車自應注意上述道路
    交通安全規定，而依當時路況又無不能注意之情形，竟疏不注意，以致肇事，其
    有過失甚為顯然。本件經送請台灣省台中縣區車輛行車事故鑑定委員會鑑定結果
    ，亦持相同看法，有鑑定意見書可稽，益證被告之行為有過失，被告所辯自無可
    採。被害人因本件車禍受有重大難治之傷害，被告之過失駕駛行為，核與被害人
    之受傷間，具有相當因果關係。罪證明確，被告過失犯行洵堪認定。另台灣省汽
    車肇事覆議鑑定委員會覆議結果，就肇事原因部分，雖採信被告辯解，認被告係
    未與前車保持安全距離，致為避免追撞而偏右閃避不當云云，然被告該辯解為本
    院不採信已見前述，是此肇事原因之記載，不足為被告有利認定，併予敘明。
三、核被告所為，係犯刑法第二百八十四條第一項後段之過失傷害致重傷罪。被告於
    肇事後、犯罪被發覺前，以其所使用之0000000000號行動電話撥打一
    一０報警，並向前往事故現場處理之臺中縣警察局豐原分局社口派出所員警王中
    豪自首，而接受裁判，業據證人王中豪證述在卷，並有通聯紀錄一紙附卷為憑，
    應依刑法第六十二條前段之規定減輕其刑。原審予以論罪科刑固非無見，惟原判
    決誤認被告係為閃避突然剎車之前車而閃避入慢車道以致肇事尚有未洽。本件被
    告過失情節重大，檢察官上訴意旨，認原判決量刑過輕為有理由，被告上訴意旨
    認量刑過重即不足取，原判決應撤銷改判。爰審酌被告過失情節重大，告訴人所
    受之重傷害程度，肇事後已賠償被害人新台幣一百十一萬餘元，及其無犯罪紀錄
    ，素行良好，有卷附臺灣高等法院被告全國前案紀錄表可稽等一切情狀，量處如
    主文所示之刑，以示懲儆。復查被告前未曾受有期徒刑以上刑之宣告，有台灣台
    中地方法院檢察署刑案資料查註紀錄表附於偵查卷可稽，本件係過失犯罪，致罹
    刑章，經此教訓，當知所警惕，應無再犯之虞，本院認對被告所宣告之刑，以暫
    不執行為適當，爰併宣告緩刑三年。
四、據上論結，應依刑事訴訟法第三百六十九條第一項前段、第三百六十四條、第二
    百九十九條第一項前段，刑法第二百八十四條第一項後段、第六十二條前段、第
    七十四條第一款，罰金罰鍰提高標準條例第一條前段，判決如主文。
本案經檢察官甲○○到庭執行職務。
中        華        民        國  九 十 二  年     一     月   二十九   日
                                  臺灣高等法院臺中分院刑事第四庭
                                        審判長法  官  洪  耀  宗
                                              法  官  江  德  千
                                              法  官  劉  登  俊
右正本證明與原本無異。
不得上訴。
                                              書記官  鄧  智  惠
中        華        民        國  九 十 二  年     一     月    三十  日
                                                                        Ｋ


司法院資訊處製作；財團法人民間司法改革基金會備份。
